臺灣臺北地方法院交通事件裁定　　　　　　　　　　九十三年度交聲字第八一三號
　　原處分機關　臺北市交通事件裁決所
　　異　議　人
　　即受處分人　甲○○
右列受處分人因違反道路交通管理處罰條例案件，對於臺北市交通事件裁決所中華民
國九十三年七月二十六日所為之處分（原處分案號：北市裁三字第裁二二─ＡＣＵ三
一九○四八、ＡＣＵ三一九○四九號），聲明異議，本院裁定如左：
    主      文
原處分均撤銷。
甲○○汽車駕駛人，駕駛汽車有不服從交通勤務警察或依法令執行交通指揮、稽查任
務人員之指揮或稽查之情形，處罰鍰新臺幣玖佰元，並記違規點數壹點。
臺北市交通事件裁決所北市裁三字第裁二二─ＡＣＵ三一九○四八號違反道路交通管
理事件裁決書部分，甲○○不罰。
    理      由
一、按駕駛人駕駛汽車，應遵守道路交通標誌、標線、號誌之指示，並服從執行交通
    勤務之警察或依法令執行指揮交通及交通稽查任務人員之指揮，道路交通安全規
    則第九十條定有明文。又汽車駕駛人，駕駛汽車有不服從交通勤務警察或依法令
    執行交通指揮、稽查任務人員之指揮或稽查之情形，而本章（即道路交通管理處
    罰條例汽車章）各條無處罰之規定者，處新臺幣（下同）九百元以上一千八百元
    以下罰鍰，道路交通管理處罰條例第六十條第二項第一款亦定有明文，而汽車駕
    駛人駕駛汽車違反道路交通管理處罰條例第六十條第二項第一款規定者，除應依
    該條所規定之罰鍰處罰外，並予記違規點數一點，復為道路交通管理處罰條例第
    六十三條第一項第一款所明定。再行為人如駕駛汽車有不服從交通勤務警察或依
    法令執行交通指揮、稽查任務人員之指揮或稽查之情形，嗣為警舉發，而在舉發
    通知單上所載之應到案日期前聽候裁決，經主管機關調查後仍認定有上開違規行
    為者，依違反道路交通管理事件統一裁罰基準處理細則（下稱處理細則）第四十
    四條第一項及違反道路交通管理事件統一裁罰基準表（下稱基準表）規定，需對
    該行為人處以九百元之罰鍰，並記違規點數一點。
二、又按犯罪事實應依證據認定之，無證據不得認定犯罪事實，刑事訴訟法第一百五
    十四條第二項定有明文。次按法院受理有關交通事件，準用刑事訴訟法之規定，
    復為道路交通管理處罰條例第八十九條前段所明定，是最高法院七十六年台上字
    第四九八六號判例「認定犯罪事實所憑之證據，雖不以直接證據為限，間接證據
    亦包括在內，然而無論直接或間接證據，其為訴訟上之證明，須於通常一般之人
    均不致有所懷疑，而得確信其為真實之程度者，始得據為有罪之認定，倘其證明
    尚未達到此一程度，而有合理之懷疑存在時，事實審法院復已就其心證上理由予
    以闡述，敘明其如何無從為有罪之確信，因而為無罪之判決，尚不得任意指為違
    法。」所揭示刑事訴訟法上法院認定事實之最重要原則之一─即認定被告有罪，
    就該有罪事實不能有任何之合理懷疑存在之原則於法院審理行為人違反道路交通
    管理處罰條例案件時，當有其適用。易言之，法院於審理行為人違反道路交通管
    理處罰條例案件，當踐行完畢調查證據之程序後，為事實之認定時，如就原處分
    機關所認定之行為人違規之事實仍有合理之訴訟上懷疑，而無法百分之百確信行
    為人確有該當於道路交通管理處罰條例各該處罰條文之構成要件事實時，即應依
    訴訟上之待證事實「倘有懷疑，則從被告之利益作解釋」之證據法則，作對受處
    分人有利之認定。
三、本件原處分機關認異議人即受處分人甲○○於民國九十三年五月十三日十四時零
    四分許，駕駛李素娥所有之車牌號碼八三二九─ＤＧ號自用一般小客車，行經臺
    北市○○路五九五巷口時，違規紅燈右轉，適為在該處執勤之臺北市政府警察局
    中山分局大直派出所警員紀炳場發現並認受處分人違反道路交通管理處罰條例第
    五十三條規定，遂揮手鳴笛示意停車受檢欲掣單舉發，然駕駛該汽車之受處分人
    竟不聽從員警指示、制止及指揮，拒絕停車接受稽查而反加速駛離逃逸，經員警
    當場記下違規車牌號碼，逕行舉發該部汽車之所有人李素娥該部車牌號碼汽車有
    違反前揭道路交通管理處罰條例第五十三條、第六十條第一項規定之行為掣單舉
    發，並指定李素娥應於九十三年六月十七日前前往交通部公路總局新竹區監理所
    桃園監理站（以下簡稱桃園監理站）聽候裁決，經將舉發通知單送達李素娥後，
    李素娥於應到案日期前之九十三年六月七日向桃園監理站提出申訴，並告知該車
    實際駕駛人之姓名為甲○○及該實際駕駛人之
    理站函請舉發單位即臺北市政府警察局中山分局調查結果，仍認李素娥所有該部
    車牌號碼汽車確有前述違規行為，桃園監理站遂裁決處罰李素娥有前開違反道路
    交通管理處罰條例規定之行為，經甲○○於同年七月六日聲明異議後，桃園監理
    站察覺裁決對象有誤而於九十三年七月九日撤銷對李素娥所為之裁決，並將前開
    交通違規事件移送至原處分機關即臺北市交通事件裁決所，原處分機關收受該交
    通違規事件後，遂另行通知違規駕駛人即受處分人到案依法處理，受處分人雖未
    到案，惟原處分機關基於先前之申訴資料及受處分人聲明異議狀等內容，乃於九
    十三年七月二十六日認受處分人為違規行為之實際駕駛人，以受處分人有違反道
    路交通管理處罰條例第五十三條（贅引第一項）、第六十條第一項及第八十五條
    第二項規定之行為，並依處理細則第四十四條第一項及基準表之規定，就受處分
    人前開駕車行經有燈光號誌管制之交岔路口闖紅燈、有違反道路交通管理處罰條
    例規定之行為，拒絕停車接受稽查而逃逸之行為，各裁處罰鍰新臺幣（下同）二
    千七百元，三千元，共計五千七百元，並依同條例第六十三條第一項第三款規定
    ，記違規點數三點在案。
四、訊據受處分人否認有何違反道路交通管理處罰條例規定之行為，辯稱：當日渠係
    自臺北市○○路五九五巷巷口處右轉北安路行駛（由西往南之方向行駛），該路
    口並未設置紅綠燈，渠並無紅燈右轉之違規行為；又渠既無紅燈右轉之違規行為
    ，怎能知道警方是攔檢渠所駕駛之該部車輛，故未停車受檢云云。
五、經查：
    （一）受處分人堅稱當日員警即證人紀炳場係在渠自臺北市○○路五九五巷巷口
          駕車右轉北安路行駛（由西向南方向行駛）後，方在彰化商業銀行處欲行
          攔停渠所駕駛之車輛等語（見本院九十三年八月三十日訊問筆錄），而證
          人紀炳場於本院訊問時則稱：「當時我人站在五九五巷十號的地方，因為
          同仁下車在簽巡邏表，我下車在場警戒，發現一部黑色車號八三二九─Ｄ
          Ｇ自小客車，從北安路五九五巷紅燈右轉，該車當時是『北往西』紅燈右
          轉，北安路是南北向，五九五巷是東西向，我發現後要攔停，用手勢及鳴
          笛攔停，他就從五九五巷左轉五九五巷二弄『由西往南』方向逃逸，我一
          共開了兩張舉發單，在紅燈右轉的那張舉發單，我寫受處分人由西往南，
          是指受處分人逃逸的方向，受處分人紅燈右轉的方向應該是北往西的方向
          。紅綠燈是設置在北安路，五九五巷口並沒有設置紅綠燈。」云云（見本
          院九十三年八月三十日訊問筆錄），雙方就受處分人駕車之違規地點、行
          駛方向陳述均有不同。惟本院就證人紀炳場當時提出舉發之北市警交大字
          第ＡＣＵ三一九○四八號舉發通知單觀之，其上係載受處分人駕駛之前開
          車輛有紅燈右轉（西往南）之行為，再就北市警交大字第ＡＣＵ三一九○
          四九號舉發通知單觀之，其上並未載有受處分人駕駛之前開車輛之違規方
          向，且證人紀炳場前揭所述若為真實，則受處分人拒絕停車接受稽查而駕
          車逃逸之方向應為東往南，而非西往南，是證人紀炳場於本院所證此部分
          情節與其先前舉發通知單所載之內容顯已有所抵觸，證人紀炳場是否因時
          間之經過而無法為正確無瑕疵之陳述，實有疑義。再證人江宜芬於本院訊
          問時亦結稱：「（問：九十三年五月十三日下午，甲○○是否有開車載你
          ？）有‧‧‧我們是住五九五巷裡面，我們直走，右轉出去就是彰化銀行
          ，然後我們就開往那個地方時，我有看到一個警察走出來，他是站在彰化
          銀行那邊，好像是要攔我們的感覺，但是甲○○沒有停車，我有跟他講，
          但是甲○○說已經過了就算了，沒有關係。」等語（見本院九十三年九月
          二十日訊問筆錄）歷歷，參諸證人紀炳場當日十四時零八分許確有巡邏至
          臺北市○○路上之彰化商業銀行處，此業據證人紀炳場、黃鈺倫證述在卷
          （均見本院九十三年九月二十日訊問筆錄），並有彰化商業銀行巡邏表一
          份在卷可稽，本院綜以上情，認受處分人所陳渠係在臺北市○○路五九五
          巷口處右轉北安路（由西往南方向）處為警攔停，較符事實，堪可採信。
    （二）受處分人當日既係駕車自臺北市○○路五九五巷口處右轉北安路（由西往
          南方向行駛），而該處路口並未設置紅綠燈號誌，此業據受處分人、證人
          紀炳場陳述在卷，並有現場照片、現場照片列印資料及臺北市政府警察局
          中山分局九十三年九月七日北市警中分交字第○九三六四五四一九○○號
          函所檢附之現場照片等在卷可按，是受處分人所辯渠無違規紅燈右轉之情
          ，當與事實相符，堪以採信。
    （三）受處分人縱無紅燈右轉之違規行為，然受處分人亦坦認渠有在北安路的彰
          化商業銀行那邊看到證人紀炳場攔停，確實有看到證人紀炳場揮手，證人
          江宜芬當時亦有提及有警察在揮手等情（見本院九十三年八月三十日、同
          年九月二十日訊問筆錄），且證人紀炳場亦證述受處分人所駕駛之該部車
          輛車速本約為三、四十公里，在其作手勢攔停之際，該部車加速逃逸，坐
          於該車前座之女子也有在看等語（見本院九十三年八月三十日訊問筆錄）
          明確，證人江宜芬復結稱從看到警察攔停後，受處分人駕駛該部車之車速
          確實有加快一點點等語（見本院九十三年九月二十日訊問筆錄）在卷，是
          受處分人於證人紀炳場欲行攔停渠所駕駛之車輛之際，確未予停車而逕行
          開車離去，渠所為顯已違反道路交通管理處罰條例第六十條第二項第一款
          之「汽車駕駛人，駕駛汽車有不服從交通勤務警察或依法令執行交通指揮
          、稽查任務人員之指揮或稽查之情形，而本章（即道路交通管理處罰條例
          汽車章）各條無處罰之規定」之規定，而依該法條之構成要件觀之，並不
          以受處分人先前有其他違反道路交通管理處罰條例之違規情事為必要，是
          受處分人以渠無違規紅燈右轉，因而未予停車云云為辯，顯無從構成受處
          分人不服從稽查，未停車受檢而逕行駕車離去之正當理由，況違規與否亦
          非由受處分人自行判斷以決定是否停車接受稽查，是受處分人此部分違規
          事證明確，所辯無非卸責之詞，不足採信。
六、綜上所述，受處分人確於右揭時、地駕駛汽車，有不服從交通勤務警察或依法令
    執行交通指揮、稽查任務人員之指揮或稽查之情形，從而原處分機關依道路交通
    管理處罰條例第六十條第一項、第八十五條第二項及施行細則第四十四條第一項
    暨基準表之規定，裁處受處分人罰鍰三千元，固非全然無據，然受處分人先前既
    無紅燈右轉之違反道路交通管理處條例規定之行為，是受處分人此部分所為應係
    違反道路交通管理處罰條例第六十條第二項第一款之規定，而非同條例第六十條
    第一項之規定，原處分機關認受處分人係違反道路交通管理處罰條例第六十條第
    一項規定，即有違誤，受處分人此部分異議雖無理由，然該裁決書既有不當之處
    ，自應由本院將原處分撤銷，以受處分人違反道路交通管理處罰條例第六十條第
    二項第一款、第六十三條第一項第一款，處理細則第四十四條第一項暨基準表之
    規定，裁處異議人罰鍰九百元，並記違規點數一點，以資適法。至原處分機關所
    認定受處分人有前開紅燈右轉之違反道路交通管理處罰條例之違規事實，因證據
    尚有不足，且本院亦查無其他積極證據足資證明受處分人確有為該違規行為，揆
    之前揭說明，自難以認定受處分人確有於前述時、地紅燈右轉之違規行為，自應
    為有利於受處分人之認定，原處分機關不察，遽對受處分人為前開裁決，亦難認
    為允當，此部分應認受處分人之異議為有理由，應由本院將原處分撤銷，改諭知
    受處分人不罰，以資適法。
據上論斷，應依道路交通案件處理辦法第二十條前段，裁定如主文。
中　　　華　　　民　　　國　　　九十三　　　年　　十一　　月　　  十　　日
                                        臺灣臺北地方法院交通法庭
                                            法  官  黃  紹  紘
如不服本裁定，應於裁定送達後五日內，向本院提出抗告狀。
右正本證明與原本無異。
                                            書記官  劉  新  怡
中　　　華　　　民　　　國　　　九十三　　　年　　十一　　月　　  十　　日
